【裁判字號】    99,易,356
【裁判日期】    990408
【裁判案由】    毒品危害防制條例
【裁判全文】
臺灣臺北地方法院刑事判決               99年度易字第356號
公  訴  人  臺灣臺北地方法院檢察署檢察官
被      告  甲○○
上列被告因違反毒品危害防制條例案件，經檢察官提起公訴（九
十八年度偵字第二三二四五號），本院判決如下：
    主  文
甲○○持有第二級毒品，處拘役拾日，如易科罰金，以新臺幣
壹仟元折算壹日，扣案如附表編號一所示之物沒收銷燬之；又持
有第二級毒品，處拘役拾日，如易科罰金，以新臺幣壹仟元折
算壹日，扣案如附表編號二所示之物沒收銷燬之；應執行拘役伍
拾日，如附表編號一、二所示之物均沒收銷燬之。又轉讓第三級
毒品，處有期徒刑月，如易科罰金，以新臺幣壹仟元折算壹日
，如附表編號三所示之物沒收。
被訴持有第三級毒品部分無罪。
    事  實
一、甲○○明知甲基安非他命、亞甲基雙氧甲基安非他命（即Ｍ
    ＤＭＡ，下稱ＭＤＭＡ）均為毒品危害防制條例第二條第二
    項第二款所規定之第二級毒品，未經許可不得持有，竟基於
    持有第二級毒品甲基安非他命（下稱甲基安非他命）及第二
    級毒品ＭＤＭＡ（下稱ＭＤＭＡ）之犯意，於民國九十八年
    八月中某日，在臺北市萬華區西門町某處，以不詳代價，向
    真實姓名、年籍不詳之成年人購得如附表編號一所示之物而
    持有之。
二、甲○○明知四氫大麻酚為毒品危害防制條例第二條第二項第
    二款所規定之第二級毒品，未經許可不得持有，竟基於持有
    第二級毒品四氫大麻酚（下稱四氫大麻酚，起訴書誤載為大
    麻，應予更正）之犯意，於民國九十八年九月初某日，在臺
    北縣中和市某真實姓名、年籍不詳之成年友人住處，無償取
    得如附表編號二所示之物而持有之。
三、甲○○明知愷他命為毒品危害防制條例第二條第二項第三款
    所規定之第三級毒品，未經許可不得轉讓，因其平日有施用
    第三級毒品愷他命（下稱愷他命）之習慣，為供己施用，於
    九十八年九月二十二、二十三日某日時，在臺北市萬華區西
    門町「紅樓廣場」旁，以新臺幣（下同）二萬元之代價，向
    真實姓名、年籍不詳、綽號「ＪＡＭＥＳ」之成年男子，一
    次購得如附表編號三、四、五、六所示之物後（甲○○被訴
    持有第三級毒品之部分，因其行為時新修正毒品危害防制條
    例尚未施行，由本院另為無罪之諭知，詳如後述），竟另基
    於轉讓愷他命之犯意，於九十八年九月二十六日零時二十五
    分許，在其位於臺北市○○區○○街八一巷九號四樓住處，
    將如附表編號三所示之物無償轉讓予林豐正。嗣於同日零時
    三十分許，經警持本院法官核發之搜索票，前往其上開住處
    執行搜索，當場扣得如附表所示之物，始查知上情。
四、案經臺北市政府警察局大安分局移送臺灣臺北地方法院檢察
    署（下稱臺北地檢署）檢察官偵查起訴。
    理  由
壹、程序方面－證據能力之認定：
    按被告以外之人於審判外之言詞或書面陳述，除法律有規定
    者外，不得作為證據；又被告以外之人於審判外之陳述，雖
    不符合同法第一百五十九條之一至第一百五十九條之四之規
    定，但經當事人於審判程序同意作為證據，法院審酌該言詞
    陳述或書面陳述作成時之情況，認為適當者，亦得為證據；
    又當事人、代理人或辯護人於法院調查證據時，知有第一百
    五十九條第一項不得為證據之情形，而未於言詞辯論終結前
    聲明異議者，視為有前項之同意，刑事訴訟法第一百五十九
    條第一項及第一百五十九條之五分別定有明文。查本判決下
    列所引用之各項證據方法之證據能力，公訴人及被告甲○○
    於本院準備程序及審判期日中均未予爭執，且迄至言詞辯論
    終結前亦未再聲明異議（本院九十九年三月二十五日審判筆
    錄參照），本院審酌該等言詞陳述及書面陳述作成時之情況
    ，並無不宜作為證據之情事，依刑事訴訟法第一百五十九條
    之五之規定，自得作為證據，合先敘明。
貳、有罪部分：
一、證據之認定：
  (一)上開事實一之部分，有如附表編號一所示之物扣案可證，又
    如附表編號一所示之物，經送交通部民用航空局航空醫務中
    心（下稱民航局醫務中心）以氣相層析質譜儀（ＧＣ／ＭＳ
    ）法鑑驗，結果檢出含有甲基安非他命及ＭＤＭＡ成分無訛
    ，此有民航局醫務中心九十八年十一月十三日航藥艦字第○
    九八五七一○號鑑定書一紙在卷可佐（偵卷第一一四頁參照
    ），而被告甲○○為警查獲時所採集之尿液，經送臺灣尖端
    先進生技醫藥股份有限公司以酵素免疫分析法（ＥＩＡ）初
    步檢驗及氣相層析質譜儀法（ＧＣ／ＭＳ）確認檢驗，結果
    發現僅ＭＤＭＡ類呈陽性反應，安非他命類則為陰性反應，
    亦有該公司九十八年十月九日濫用藥物檢驗報告一紙附卷足
    憑（偵卷第八七頁參照），顯見被告持有如附表編號一所示
    之物後，並未供己施用，自難為施用ＭＤＭＡ之犯行所吸收
    。又被告於本院九十九年三月二十五日審理時，對於上揭事
    實一之部分均供承不諱（本院當日筆錄參照），是依(一)扣案
    如附表編號一所示之物、(二)民航局醫務中心九十八年十一月
    十三日航藥艦字第○九八五七一○號鑑定書及(三)臺灣尖端先
    進生技醫藥股份有限公司九十八年十月九日濫用藥物檢驗報
    告各一紙等補強證據，已足資擔保被告於本院審理時所為上
    開任意性自白具有相當程度之真實性，而得確信被告上述自
    白之犯罪事實確屬真實，從而依刑事訴訟法第一百五十六條
    第一項及同條第二項規定，自得依被告上述自白及各該補強
    證據，認定被告確有為上揭事實一所載之持有如附表編號一
    所示之甲基安非他命及ＭＤＭＡ之犯行。
  (二)上開事實二之部分，有如附表編號二所示之物扣案可證，又
    如附表編號二所示之物，經送民航局醫務中心以氣相層析質
    譜儀（ＧＣ／ＭＳ）法鑑驗，結果檢出含有四氫大麻酚成分
    無訛，此有民航局醫務中心九十八年十一月十三日航藥艦字
    第○九八五七一五號鑑定書一紙在卷可佐（偵卷第一一三頁
    參照），且被告於本院九十九年三月二十五日審理時，對於
    上揭事實二之部分均供承不諱（本院當日筆錄參照），是依
    (一)扣案如附表編號二所示之物及(二)民航局醫務中心九十八年
    十一月十三日航藥艦字第○九八五七一五號鑑定書一紙等補
    強證據，已足資擔保被告於本院審理時所為上開任意性自白
    具有相當程度之真實性，而得確信被告上述自白之犯罪事實
    確屬真實，從而依刑事訴訟法第一百五十六條第一項及同條
    第二項規定，自得依被告上述自白及各該補強證據，認定被
    告確有為上揭事實二所載之持有如附表編號二所示四氫大麻
    酚之犯行。
  (三)上開事實三之部分，業據證人林豐正於偵訊時證述綦詳（偵
    卷第九六頁、第九七頁參照），復有如附表編號三所示之物
    扣案可證，而如附表編號三所示之物，經送內政部警政署刑
    事警察局（下稱刑事局）以氣相層析／質譜分析法及核磁共
    振分析法鑑定，結果檢出含有愷他命成分無訛，此有刑事局
    九十八年十二月十六日刑鑑字第○九八○一六○五九六號鑑
    定書一紙在卷可佐（偵卷第一○四頁參照），且被告於本院
    九十九年三月二十五日審理時，對於上揭事實三之部分均供
    承不諱（本院當日筆錄參照），是依(一)證人林豐正之證述、
    (二)扣案如附表編號三所示之物及(三)刑事局九十八年十二月十
    六日刑鑑字第○九八○一六○五九六號鑑定書一紙等補強證
    據，已足資擔保被告於本院審理時所為上開任意性自白具有
    相當程度之真實性，而得確信被告上述自白之犯罪事實確屬
    真實，從而依刑事訴訟法第一百五十六條第一項及同條第二
    項規定，自得依被告上述自白及各該補強證據，認定被告確
    有為上揭事實三所載之轉讓如附表編號三所示之第三級毒品
    一次之犯行。
  (四)綜上所述，本件事證明確，被告犯行堪以認定。
二、論罪科刑之法律適用：
  (一)比較新舊法
    查被告行為時，毒品危害防制條例部分條文已於九十八年五
    月二十日修正公布，惟本次修正條文，涉及多項授權法規修
    正或訂定，須有一定施行日期，以完備相關法令修訂及行政
    作業程序，其主管機關法務部立法原意亦認為本次修正條文
    應回歸同條例第三十六條規定，自公布後六個月施行（臺灣
    高等法院暨所屬法院因應新修正毒品危害防制條例施行法律
    問題研討會結論、法務部九十八年六月八日法檢字第○九八
    ○八○二二七九號函參照），即於被告行為後之九十八年十
    一月二十日起施行。毒品危害防制條例第八條第三項之條文
    雖未修正，惟修正前之毒品危害防制條例第十七條規定：「
    犯第四條第一項至第四項、第五條第一項至第四項前段、第
    六條第一項至第四項、第七條第一項至第四項、第八條第一
    項至第四項、第十條或第十一條第一項、第二項之罪，供出
    毒品來源，因而破獲者，得減輕其刑。」，修正後之毒品危
    害防制條例第十七條則規定：「犯第四條至第八條、第十條
    或第十一條之罪，供出毒品來源，因而查獲其他正犯或共犯
    者，減輕或免除其刑。犯第四條至第八條之罪於偵查及審判
    中均自白者，減輕其刑。」，增設第二項於偵查、審判中均
    自白者減輕其刑之規定，是經比較新舊法結果，以新法對被
    告有利。
  (二)按四氫大麻酚、甲基安非他命及ＭＤＭＡ均為毒品危害防制
    條例第二條第二項第二款所列之第二級毒品，依法不得持有
    ，而愷他命則為毒品危害防制條例第二條第二項第三款所列
    之第三級毒品，依法不得轉讓，是被告甲○○就事實一、二
    之所為，核係均犯毒品危害防制條例第十一條第二項之持有
    第二級毒品罪，其就事實三所為，核係犯毒品危害防制條例
    第八條第三項之轉讓第三級毒品罪。被告就其轉讓第三級毒
    品之犯行，於偵查及審判中均自白犯罪，應依新修正毒品危
    害防制條例第十七條第二項規定，減輕其刑。
  (三)被告係於不同時、地，向不同對象，分別取得而持有如附表
    編號一及編號二所示之物，業據被告於本院九十九年三月八
    日行準備程序及同年月二十五日審理時供承不諱（本院當日
    準備程序筆錄及審判筆錄參照），顯見其係基於不同犯意而
    持有；又其係於購入如附表三、四、五、六所示之物後，另
    基於轉讓第三級毒品之犯意，而為上揭事實三所載之轉讓犯
    行，亦據其於本院九十九年三月八日行準備程序時供述綦詳
    （本院當日審判筆錄參照），是其所犯上開三罪間，犯意各
    別，行為互異，應予分論併罰。
  (四)爰審酌被告雖無前科，此有臺灣高等法院被告前案紀錄表一
    份在卷可稽，然竟分別持有如附表編號一、二、三所示之數
    種毒品，更持以轉讓他人，本應予以嚴懲，惟考量其犯後坦
    承犯行，態度良好，非無悔意，暨其犯罪動機、目的、手段
    、生活狀況、智識程度等一切情狀，分別量處如主文所示之
    刑，並諭知易科罰金之折算標準，再就拘役部份，定其應執
    行之刑，及諭知易科罰金之折算標準。
  (五)扣案如附表編號一、二所示之物，經送鑑驗後，分別檢出含
    有甲基安非他命、ＭＤＭＡ及四氫大麻酚成分無誤，已如上
    述，爰均依毒品危害防制條例第十八條第一項前段規定，由
    本院宣告沒收銷燬之。又依毒品危害防制條例第十八條第一
    項前段之規定，應予沒收銷燬之毒品，以經查獲之第一、二
    級毒品為限。又毒品依其成癮性、濫用性及對社會危害性，
    共分為四級，上開條例並就製造、運輸、販賣、意圖販賣而
    持有、以非法方法使人施用、引誘他人施用及轉讓不同等級
    之毒品等行為，分別定其處罰。鑑於第三、四級毒品均係管
    制藥品，特於同條例第十一條之一明定無正當理由，不得擅
    自持有；第十八條第一項後段復規定查獲之第三、四級毒品
    ，無正當理由而擅自持有者，沒入銷燬之。從而，依同條例
    第十八條第一項後段應沒入銷燬之毒品，專指查獲施用或持
    有之第三、四級毒品而言；倘係查獲製造、運輸、販賣、意
    圖販賣而持有、以非法方法使人施用、引誘他人施用或轉讓
    第三、四級毒品，既屬同條例相關法條明文規定處罰之犯罪
    行為，即非該條項應依行政程序沒入銷燬之範圍。又同條例
    第十九條第一項所定「供犯罪所用或因犯罪所得之物」，係
    指犯第四條至第九條、第十二條、第十三條或第十四條第一
    項、第二項之罪所用或所得之物，不包括毒品本身在內，是
    尚不得援用此項規定為第三、四級毒品之沒收依據。再同條
    例對於查獲之製造、運輸、販賣、意圖販賣而持有、以非法
    方法使人施用、引誘他人施用及轉讓第三、四級毒品之沒收
    ，並無特別規定，如其行為已構成犯罪，則該毒品即屬不受
    法律保護之違禁物，應回歸刑法之適用，依刑法第三十八條
    第一項第一款之規定沒收之，始為適法（最高法院九十六年
    度臺上字第七二七號及九十六年度臺上字第七二八號判決意
    旨參照）。本件扣案如附表編號三所示之物，經鑑驗確實含
    有愷他命成分無誤，亦如上述，自屬違禁物，應依刑法第三
    十八條第一項第一款之規定宣告沒收之。
、無罪部分：
一、公訴意旨另以：被告甲○○明知愷他命為毒品危害防制條例
    列款之第三級毒品，非經許可，不得擅自持有純質淨重二十
    公克以上，竟為供己施用，於九十八年九月二十五日十八時
    許，在臺北市萬華區西門町「紅樓廣場」旁，以二萬元之價
    格，向真實姓名、年籍不詳、綽號「ＪＡＭＥＳ」之成年男
    子，購買愷他命五十公克（純度約為七二％）而持有之。因
    認被告甲○○另涉犯毒品危害防制條例第十一條第五項持有
    第三級毒品純質淨重二十公克以上罪嫌等語。
二、按行為之處罰，以行為時之法律有明文規定者為限，刑法第
    一條前段定有明文，又被告之行為不罰者，應諭知無罪之判
    決，刑事訴訟法第三百零一條第一項亦有明文。再法律不溯
    既往及罪刑法定主義為刑法時之效力之兩大原則，行為之應
    否處罰，應以行為時之法律有無規定處罰為斷，若行為時與
    行為後之法律皆有處罰規定，始有刑法第二條比較新舊法之
    適用，此有最高法院七十二年臺上字第六三○六號判例意旨
    可資參照。
三、本件公訴人認被告甲○○涉犯毒品危害防制條例第十一條第
    五項之持有第三級毒品純質淨重二十公克以上罪嫌，無非係
    以被告之供述、扣案如附表編號三、四、五、六所示之物、
    刑事局九十八年十二月十六日刑鑑字第○九八○一六○五九
    六號鑑定書及現場查獲照片四十四張等件茲為論據（偵卷第
    六頁至第八頁、第四九頁至第七十頁、第一○四頁參照）。
四、訊據被告甲○○固對上揭犯行均坦承不諱，然查，毒品危害
    防制條例第十一條係於九十八年五月二十日修正公布，且依
    同條例第三十六條之規定，於公布後六個月即九十八年十一
    月二十日起施行。修正後之毒品危害防制條例第十一條，固
    變更原僅處罰持有第一級、第二級毒品之規定，增設持有第
    三級毒品純質淨重二十公克以上之處罰，然該等規定，在被
    告於九十八年九月二十六日零時三十分許為警查獲時，既尚
    未施行，則本諸刑法第一條罪刑法定主義之要求，自不得以
    修正後之規定作為論斷被告犯罪之依據，亦無刑法第二條新
    舊法比較之問題，是被告行為時之法律既無處罰持有第三級
    毒品之規定，揆諸上揭法條及判例意旨，自應為被告無罪之
    諭知。
據上論斷，應依刑事訴訟法第二百九十九條第一項前段、第三百
零一條第一項，毒品危害防制條例第八條第三項、第十一條第二
項、第十七條第二項、第十八條第一項前段，刑法第十一條、第
四十一條第一項前段、第五十一條第六款、第九款、第三十八條
第一項第一款，判決如主文。
本案經檢察官謝憲杰到庭執行職務。
中    華    民    國    99    年    4     月    8     日
                  刑事第九庭審判長法  官  林怡秀
                                  法  官  劉素如
                                  法  官  張詩芸
以上正本證明與原本無異。
如不服本判決應於收受送達後10日內向本院提出上訴書狀，並應
敘述具體理由；其未敘述上訴理由者，應於上訴期間屆滿後20日
內向本院補提理由書（均須按他造當事人之人數附繕）「切勿逕
送上級法院」。
                                  書記官  顏淑華
中    華    民    國    99    年    4     月    8     日
附錄本案論罪科刑法條全文
毒品危害防制條例第八條
轉讓第一級毒品者，處一年以上七年以下有期徒刑，得併科新臺
幣一百萬元以下罰金。
轉讓第二級毒品者，處六月以上五年以下有期徒刑，得併科新臺
幣七十萬元以下罰金。
轉讓第三級毒品者，處三年以下有期徒刑，得併科新臺幣三十萬
元以下罰金。
轉讓第四級毒品者，處一年以下有期徒刑，得併科新臺幣十萬元
以下罰金。
前四項之未遂犯罰之。
轉讓毒品達一定數量者，加重其刑至二分之一，其標準由行政院
定之。
毒品危害防制條例第十一條
持有第一級毒品者，處三年以下有期徒刑、拘役或新臺幣五萬元
以下罰金。
持有第二級毒品者，處二年以下有期徒刑、拘役或新臺幣三萬元
以下罰金。
持有第一級毒品純質淨重十公克以上者，處一年以上七年以下有
期徒刑，得併科新臺幣一百萬元以下罰金。
持有第二級毒品純質淨重二十公克以上者，處六月以上五年以下
有期徒刑，得併科新臺幣七十萬元以下罰金。
持有第三級毒品純質淨重二十公克以上者，處三年以下有期徒刑
，得併科新臺幣三十萬元以下罰金。
持有第四級毒品純質淨重二十公克以上者，處一年以下有期徒刑
，得併科新臺幣十萬元以下罰金。
持有專供製造或施用第一級、第二級毒品之器具者，處一年以下
有期徒刑、拘役或新臺幣一萬元以下罰金。
附表
┌──┬─────┬─────┬─────┬────────┐
│編號│ 物品名稱 │  數  量  │  備  註  │扣押物品清單編號│
├──┼─────┼─────┼─────┼────────┤
│ 一 │含有第二級│壹袋（驗餘│檢出第二級│本院九十九年刑保│
│    │毒品甲基安│淨重零點壹│毒品甲基安│管字第二二三號編│
│    │非他命、Ｍ│陸伍貳公克│非他命、Ｍ│號３            │
│    │ＤＭＡ成分│）        │ＤＭＡ成分│                │
│    │之墨綠色粉│          │          │                │
│    │末        │          │          │                │
├──┼─────┼─────┼─────┼────────┤
│ 二 │含有第二級│壹袋（驗餘│檢出第二級│臺北地檢署九十九│
│    │毒品四氫大│淨重零點零│毒品四氫大│年度青保管字第○│
│    │麻酚成分之│捌零捌公克│麻酚成分  │○三號編號２（調│
│    │橄欖綠色乾│）        │          │查局人工鑑別編號│
│    │燥植物碎屑│          │          │00000000│
│    │          │          │          │一號）          │
├──┼─────┼─────┼─────┼────────┤
│ 三 │含有第三級│壹包（驗餘│檢出第三級│本院九十九年刑保│
│    │毒品愷他命│淨重肆點捌│毒品愷他命│管字第二二三號編│
│    │成分之白色│壹公克）  │成分      │號２            │
│    │細晶體    │          │          │                │
├──┼─────┼─────┼─────┼────────┤
│ 四 │含有第三級│貳包（驗餘│檢出第三級│本院九十九年刑保│
│    │毒品愷他命│淨重肆拾點│毒品愷他命│管字第二二三號編│
│    │成分之淡黃│玖陸公克）│成分      │號２            │
│    │色細晶體  │          │          │                │
├──┼─────┼─────┼─────┼────────┤
│ 五 │含有第三級│包（驗餘│檢出第三級│本院九十九年刑保│
│    │毒品愷他命│淨重肆點壹│毒品愷他命│管字第二二三號編│
│    │成分之白色│貳公克）  │成分      │號２            │
│    │細晶體    │          │          │                │
├──┼─────┼─────┼─────┼────────┤
│ 六 │含有第三級│壹包（驗餘│檢出第三級│本院九十九年刑保│
│    │毒品愷他命│淨重零點伍│毒品愷他命│管字第二二三號編│
│    │成分之白色│壹公克）  │成分      │號２            │
│    │粉末      │          │          │                │
└──┴─────┴─────┴─────┴────────┘

司法院資訊處製作；財團法人民間司法改革基金會備份。
